臺灣板橋地方法院刑事判決　　　　　　　　　　　　九十一年度交訴字第一○○號
　　公　訴　人　臺灣板橋地方法院檢察署檢察官
　　被　　　告　甲○○　男　二.
右被告因公共危險等案件，經檢察官提起公訴（九十一年度偵字第七五六五號），本
院判決如左：
    主  文
甲○○因過失傷害人，處有期徒刑參月；又駕駛動力交通工具肇事致人傷而逃逸，處
有期徒刑柒月。應執行有期徒刑玖月。
    事  實
一、甲○○於民國九十一年二月三日【星期日】晚間十時十四分許，無駕駛執照而騎
    乘車號：ＱＦＺ－五三一號輕型機車【為案外人丙○○○所有】，沿臺北縣中和
    市○○路由中和往板橋方向行駛，途經中山路二段二○四號前時，依當時情形雖
    交通壅塞，道路路況、天候並非不良【晴天、夜間有照明】，並無不能注意情形
    ，騎乘於上開路段時，竟疏未注意車前狀況，鑽隙騎乘機車，致從側面撞及原同
    方向由乙○○騎乘【搭載其妻丁○○】之車號：ＰＭＴ－七○九號之重型機車，
    致乙○○、丁○○人車倒地，乙○○受有頭部外傷、臉部搓傷、右小腿擦傷，丁○○受有胸部搓傷、四肢多處搓傷及擦傷、右膝撕裂傷等傷害。甲○○肇事後未
    留於現場，反騎乘機車加速逃逸，嗣經乙○○記下車號並於送醫後報警後循線查
    獲，因悉上情。
二、案經乙○○、丁○○訴由臺北縣政府警察局三重分局移由臺灣板橋地方法院檢察
    署檢察官偵查起訴。
    理  由
一、訊據被告甲○○坦承右揭犯行不諱，核與其於警訊【按：偵查中未據到庭】中之
    供述相符，並與告訴人乙○○、丁○○指述情節，互核相符，復有臺北縣政府警
    察局中和分局道路交通事故調查報告表、案發現場路況照片多幀、板橋亞東紀念
    醫院診斷證明書二紙、臺灣省臺北縣區車輛行車事故鑑定委員會九十一年七月十
    日鑑定意見書附卷可佐，而被告無駕駛執照而駕駛車輛，為被告所自承【見本院
    九十一年十二月三日訊問筆錄、同年月十一日審判筆錄】，亦有前揭鑑定委員會
    鑑定意見書記述可參。
二、按汽車行駛時，駕駛人應注意車前狀況，並隨時採取必要之安全措施，為道路交
    通安全規則第九十四條第三項所明定。被告騎乘機車自應注意上述道路交通安全
    規定，且參以被告於警詢【見九十一年二月五日警訊筆錄】時，亦陳係行經案發
    路段時，因見前方車多擁擠而從內線車陣中鑽隙往外線車道行駛，疏未注意，而
    由側面撞及往同一方向，由乙○○騎乘【附載其妻丁○○】之機車，是本件肇事
    ，乃因被告未注意車前狀況之應盡義務，而致事端。【公訴人暨鑑定意見以被告
    係汽車行駛至交岔路口，轉彎車應讓直行車先行《道路交通安全規則第一百零二
    條第一項第六款規定》一節，容係誤會。】，又案發地點當時路況良好、晴天、
    夜間有照明，暨車流擁擠等情，有卷附道路交通事故調查報告表暨現場照片在卷
    足佐，核與告訴人指陳暨被告自承，互核相符，因此，被告在車流量甚多而呈現
    擁擠之情形下，駕駛人暨騎乘機車者，更應格外戒慎行駛，被告竟輕率鑽隙行駛
    ，疏不注意及之，撞及他車，而致肇事，使人受傷，被告自有過失，而被告過失
    與告訴人【被害人二人】受有傷害間，稽之前述診斷證明書所載，足認為具有相
    當因果關係。
三、查被告甲○○已知有肇事致人受傷，卻未為任何必要救護，隨即扶起本身機車騎
    乘離去，而未留下任何聯繫資料，反係告訴人依其記得車號報警循線查出等情，
    已據告訴人指陳明確在卷，是被告有逃逸行為，甚明。是被告明知已經發生車禍
    ，並有人受傷，竟未採取適當救護及其他必要之防護措施，例如報警派送救護等
    應有作為，竟騎車離開現場，其有逸去事實，並無疑義，是本案事證明確，被告
    如上犯行，足以認定。
四、按刑法第一百八十五條之四駕駛動力交通工具肇事致人死傷而逃逸罪，係於八十
    八年四月二十一日增訂公布，並於同年四月二十三日生效，該增設條文立法目的
    ，乃為維護交通，增進行車安全，促使當事人於事故發生時，能對被害人即時救
    護，減少死傷，以保護他人權益並維護社會秩序。又其立法精神在於交通事故一
    旦發生，且發生人員傷亡之情況，不論是撞人或被撞，或是因其他事故而造成死
    傷，只要是在駕駛動力交通工具過程內所發生者，參與整個事故過程的當事人皆
    應協助防止死傷之擴大，蓋如駕駛人於事故發生後，隨即駕車逃離現場，不僅使
    肇事責任認定困難，更可能使受傷之人喪失生命或求償無門。再次，本條具有遺
    棄罪之性質，乃參照同法第二百九十四條第一項之刑度增設，且刑法就無義務者
    之遺棄（即第二百九十三條）與有義務者之遺棄（即第二百九十四條）訂有不同
    之罪責。駕駛汽車肇事致人受傷或死亡，依道路交通管理處罰條例第六十二條規
    定，汽車駕駛人有採取救護或其他必要措施，並向警察機關報告之義務，是知，
    因汽車駕駛人之故意、過失肇事致人傷亡者，汽車駕駛人本即負有救護義務，若
    未予救護，除有違該條例第六十二條之規定外，尚構成刑法第二百九十四條第一
    項之遺棄罪。然第一百八十五條之四的救護義務，則不以汽車駕駛人因故意或過
    失肇事致人傷亡為必要，只要其為該交通事故之現場當事人，對事故現場之傷亡
    人員皆有救護之義務，此即為本條與第二百九十四條第一項之區別所在。因此，
    本條所欲規範者，乃當事人於交通事故發生時，遺棄被害人於不顧之逃逸行為，
    且若謂當事人之救護義務須視其有無故意、過失而定，則不僅有違刑法第一百八
    十五條之四的立法目的與精神，從而，本條文之功能，亦將喪失殆盡。故所規範
    者，乃就駕駛動力交通工具發生交通事故而逃逸即足，而非僅指因故意或過失導
    致事故發生而逃逸者，始成立本罪。因之，被告甲○○當時既見被害人，已經倒
    地受有傷害，見狀隨即騎機車離去，未對被害人採取任何救護或其他必要措施，
    核與刑法第一百八十五條之四所欲規範之目的已屬相符。況且，退言之，縱令被
    告在事發當時自認其並無過失，然責任之歸屬非可在事故發生當時即可立刻確認
    ，更非可任由被告自行判斷其有無故意、過失，是被告自不得任意離開現場，其
    於事故發生時，未立予被害人救護即行逃逸之犯行明確，亦堪認定。
五、核被告甲○○所為，分別係犯刑法第二百八十四條第一項前段之過失傷害罪、同
    法第一百八十五條之四之駕駛動力交通工具肇事致人傷而逃逸罪。被告一過失行
    為，因致告訴人二人，均受致傷害，為同種想像競合犯，應從一重處斷；又被告
    無駕駛執照而騎乘機車肇事，因而，致人受傷，依法應負刑事責任者，依道路交
    通管理處罰條例第八十六條第一項規定，應就所犯過失傷害部分，依法加重其刑
    。所犯上述二罪，犯意個別、行為互殊，為數罪，應分論併罰。爰審酌被告於交
    通繁忙之際，鑽隙騎乘車陣，致人受傷而逃逸之犯罪過失程度，暨衡酌被害人受
    到之傷害，及被告品性、生活狀況、智識程度、犯罪所生損害，以及尚未與被害
    人達成和解等綜合一切情狀，分別量處如主文所示之刑，並定其應執行刑。
據上論斷，應依刑事訴訟法第二百九十九條第一項前段，刑法第二百八十四條第一項
前段、第一百八十五條之四、第五十五條、第五十一條第五款，道路交通管理處罰條
例第八十六條第一項，罰金罰鍰提高標準條例第一條前段，判決如主文。
本案經檢察官王正皓到庭執行職務
中      華      民      國  九  十  一  年    十  二    月    十  八    日
                                  臺灣板橋地方法院交通法庭
                                          法  官  黎錦福
右正本證明與原本無異。
如不服本判決，應於判決送達後十日內向本院提出上訴書狀。
                                          書記官  戴尚榮
中      華      民      國  九  十  一  年    十  二    月  二  十  七  日
附錄本案論罪科刑法條全文：
刑法第一百八十五條之四
駕駛動力交通工具肇事，致人死傷而逃逸者，處六月以上五年以下有期徒刑。
刑法第二百八十四條
因過失傷害人者，處六月以下有期徒刑、拘役或五百元以下罰金。致重傷者，處一年
以下有期徒刑、拘役或五百元下罰金。
從事業務之人，因業務上之過失傷害人者，處一年以下有期徒刑、拘役或一千元以下
罰金。致重傷者，處三年以下有期徒刑、拘役或二千元以下罰金。
